臺灣雲林地方法院刑事判決　　　　　　　96年度簡上字第73號
上訴人　即
被　　　告　乙○○
選任辯護人　林金陽律師
上列上訴人即被告因違反著作權法案件，不服本院虎尾簡易庭95
年度虎簡字第499 號中華民國96年2 月27日刑事簡易判決（聲請
案號：臺灣雲林地方法院檢察署94年度調偵字第108 號），提起
上訴，本院第二審合議庭判決如下：
    主      文
原判決撤銷。
乙○○連續擅自以出租之方法侵害他人之著作財產權，處有期徒
刑肆月，如易科罰金，以銀元佰元折算壹日，減為有期徒刑貳
月，如易科罰金，以銀元佰元折算壹日。緩刑貳年。
    事實及理由
一、犯罪事實：
    乙○○為址設雲林縣虎尾鎮○○路○ 段394 號「東芳影視社
    」負責人，以錄影帶及影音光碟出租為主要營業項目，明知
    「金枝慾孽」、「楚漢驕雄」、「我師傅係黃飛鴻」及「皆
    大歡喜II」等視聽著作影音光碟，為弘音多媒體科技股份有
    限公司（下稱弘音公司）經著作權人即香港商電視廣播國際
    有限公司專屬授權而在臺灣地區總代理發行，弘音公司就前
    開著作享有重製及出租等著作財產權，於授權期間未經弘音
    公司同意或授權，不得以出租等方法侵害之。詎乙○○基於
    概括犯意，於民國94年2 月底，自姓名年籍不詳之成年男子
    以每片新臺幣（下同）50元之價格，購入數量不等之上開視
    聽著作影音光碟後，迄94年3 月10日止，連續將前開視聽著
    作之影音光碟置放於東芳影視社內，以每片15元之代價，出
    租予不特定之人以營利。嗣經臺中縣警察局大甲分局持臺灣
    雲林地方法院搜索票於94年3 月10日下午4 時45分至東芳影
    視社搜索，當場查獲視聽著作影音光碟「金枝慾孽」30 片
    、「楚漢驕雄」30片、「我師傅係黃飛鴻」25片及「皆大歡
    喜II」12片等共97片影音光碟，而得知上情。
二、認定犯罪事實所憑證據及理由：
  (一)證據能力部分：
    被告乙○○及其辯護人對檢察官所舉書面證據，均同意有證
    據能力。本院審酌該書面作成時之情況，認為適當，依刑事
    訴訟法第159 條之5 第1 項之規定，認均具證據能力。
  (二)證明力部分：
    上開犯罪事實，業經告訴代理人洪英展、甲○○、丙○○、
    黃佩琦於警詢或檢察官面前指述明確，有其警詢或檢察官面
    前筆錄在卷可稽，復有承辦員警練育成、王凱琳於檢察官面
    前證述當時查獲情況，有其於檢察官面前筆錄附卷足徵，並
    有告訴人弘音公司營利事業登記證、香港商電視廣播國際有
    限公司交予弘音公司之授權證明書、TVB 電視連續劇節目出
    租合約書、臺灣雲林地方法院94年度聲搜字第161 號搜索票
    、搜索扣押筆錄、扣押物品目錄表、現場照片8 張附卷可參
    ，此外，尚有「金枝慾孽」30片、「楚漢驕雄」30片、「我
    師傅係黃飛鴻」25片及「皆大歡喜II」12片等共97片影音光
    碟扣案足資佐證。而被告於本院準備程序及審理時，對前揭
    犯罪事實坦白承認，核與上揭證據資料相符。本案事證明確
    ，被告犯行堪以認定，應予依法論科。
三、認定犯罪事實所憑證據及理由：
  (一)按行為後法律有變更者，適用行為時之法律，但行為後之法
    律有利於行為人者，適用最有利於行為人之法律，現行刑法
    第2 條第1 項定有明文。被告行為後，刑法業於94年1 月7
    日修正，於94年2 月2 日公布，並於95年7 月1 日施行，是
    本件被告行為後，法律已有變更。又參酌最高法院95年5 月
    23日第8 次刑事庭會議決議，現行刑法第2 條第1 項之規定
    ，係規範行為後法律變更所生新舊法律比較適用之準據法，
    於新刑法施行後，應適用新刑法第2 條第1 項之規定，本於
    統一性及整體性原則，綜其全部罪刑之結果，為「從舊從輕
    」之比較。本案關於新舊法比較及法律之適用，均詳如附表
    所示。
  (二)核被告所為，係犯著作權法第92條擅自以出租之方法侵害他
    人之著作財產權罪。
  (三)被告先後多次行為，時間緊接，方法相同，所犯係構成要件
    相同之罪名，顯係基於概括犯意反覆為之，應依刪除前刑法
    第56條規定，論以一罪，並加重其刑。
  (四)原判決以被告罪證明確，因予論罪科刑，固非無見。惟被告
    行為後，中華民國96年罪犯減刑條例業於96年7 月4 日公布
    ，並於同年月16日施行，該條例第2 條第1 項第3 款規定：
    「犯罪在中華民國96年4 月24日以前者，除本條例另有規定
    外，依下列規定減刑：三有期徒刑、拘役或罰金，減其刑期
    或金額2 分之1 。」而本案被告行為終止時為94年3 月10日
    ，自有上開減刑規定之適用，原審未及引用，尚有疏漏；又
    原判決未及審酌被告犯後與告訴人達成和解，被告上訴認原
    判決量刑過重，為有理由，自應由本院第二審合議庭撤銷改
    判。
  (五)爰審酌被告貪圖小利，竟購買來入不明之上開影音光碟，侵
    害告訴人之著作財產權，顯然缺乏尊重他人智慧財產權觀念
    ，然而，被告上訴後與告訴人達成和解，賠償告訴人100,00
    0 元，有本院調解筆錄1 份在卷可佐，告訴人亦表示願意原
    諒被告，被告犯後坦承犯行，態度良好等一切情狀，量處如
    主文所示之刑，並諭知易科罰金之折算標準。而本案被告犯
    罪行為終止時於96年4 月24日以前，核與中華民國96年罪犯
    減刑條例第2 條第1 項第3 款規定相符，併予依同條例第7
    條、第9 條規定，諭知其減得之刑及其易科罰金之折算標準
    。
  (六)被告5 年以內未曾因故意犯罪受有期徒刑以上刑之宣告，有
    前揭臺灣高等法院被告前案紀錄表1 份在卷可參，因一時失
    慮，偶罹刑典，事後於本院審理時已坦承犯行，並與告訴人
    達成和解，且告訴人亦表明原諒被告，請求給予被告緩刑之
    宣告等情，業經告訴代理人於本院準備程序時陳述明確，信
    被告經此偵審程序並科刑之教訓後，應知戒慎警惕，信無再
    犯之虞，本院認前開對被告所宣告之刑，以暫不執行為適當
    ，爰宣告緩刑2 年，用啟自新。
四、適用之法律：
    依刑事訴訟法第455 條之1 第1 項、第3 項、第369 條第1
    項前段、第364 條、第299 條第1 項前段，著作權法第92條
    ，刑法第11條前段、第2 條第1 項前段、第56條（刪除前）
    、第41條第1 項前段（修正前），罰金罰鍰提高標準條例第
    第2 條（刪除前），中華民國96年罪犯減刑條例第2 條第1
    項第3 款、第7 條、第9 條，判決如主文。
中　　華　　民　　國　　96　　年　　7 　　月　　27　　日
                  刑事第五庭   審判長法  官   侯廷昌
                                     法  官   楊欣怡
                                     法  官   藍家偉
以上正本證明與原本無異。
本件不得上訴。
                                     書記官   徐基典
中　　華　　民　　國　　96　　年　　7 　　月　　27　　日
附錄本案論罪科刑法條全文：
著作權法第92條
擅自以公開口述、公開播送、公開上映、公開演出、公開傳輸、
公開展示、改作、編輯、出租之方法侵害他人之著作財產權者，
處3 年以下有期徒刑、拘役、或科或併科新臺幣75萬元以下罰金
。
附表
┌────────┬────────┬────────┬──────────┐
│法        條    │修正前規定      │修正後規定      │新舊法之適用        │
├────────┼────────┼────────┼──────────┤
│刑法第56條      │連續數行為而犯同│已刪除。        │(一)適用修正前刑法。  │
│連續犯          │一罪名者，以一罪│                │(二)被告於本案係基於概│
│                │論。但得加重其刑│                │  括犯意反覆為之，依│
│                │至2分之1。      │                │  修正前刑法第56條規│
│                │                │                │  定，應以一罪論，並│
│                │                │                │  加重其刑，於適用修│
│                │                │                │  正後刑法時應分論併│
│                │                │                │  罰，修正後刑法之規│
│                │                │                │  定並非較有利於被告│
│                │                │                │  ，依現行刑法第2 條│
│                │                │                │  第1 項前段規定，仍│
│                │                │                │  應適用修正前刑法第│
│                │                │                │  56條規定。        │
├────────┼────────┼────────┼──────────┤
│刑法第41條第1 項│刑法第41條第1 項│刑法第41條第1 項│(一)適用修正前規定。  │
│前段易科罰金部分│前段規定：「犯最│前段規定：「犯最│(二)本件被告行為時之易│
│                │重本刑為5 年以下│重本刑為5 年以下│  科罰金折算標準，應│
│                │有期徒刑以下之刑│有期徒刑以下之刑│  以銀元100元至300元│
│                │之罪，而受6 個月│之罪，而受6 個月│  折算為1 日，經依現│
│                │以下有期徒刑或拘│以下有期徒刑或拘│  行法規所定貨幣單位│
│                │役之宣告，因身體│役之宣告，因身體│  折算新臺幣條例第2 │
│                │、教育、職業、家│、教育、職業、家│  條規定換算為新臺幣│
│                │庭之關係或其他正│庭之關係或其他正│  後，應以新臺幣300 │
│                │當事由，執行顯有│當事由，執行顯有│  元至900元折算為1日│
│                │困難者，得以1 元│困難者，得以1 元│  ，修正後則以新臺幣│
│                │以上3 元以下折算│以上3 元以下折算│  1,000元、2,000元、│
│                │1日 ，易科罰金。│1日 ，易科罰金。│  3,000元折算1日，修│
│                │」罰金罰鍰提高標│」              │  正後刑法第41條第1 │
│                │準條例第2 條（已│                │  項前段規定，並非較│
│                │刪除）規定：「依│                │  有利於被告，依刑法│
│                │刑法第41條易科罰│                │  第2 條第1 項前段規│
│                │金或第42條第2 項│                │  定，適用行為時法律│
│                │易服勞役者，均就│                │  即修正前刑法第41條│
│                │其原定數額提高為│                │  第1項 前段及罰金罰│
│                │100 倍折算1日 ；│                │  鍰提高標準條例第2 │
│                │法律所定罰金數額│                │  條規定，定其易科罰│
│                │未依本條例提高倍│                │  金之折算標準。    │
│                │數，或其處罰法條│                │                    │
│                │無罰金刑之規定者│                │                    │
│                │，亦同。」      │                │                    │
├────────┼────────┼────────┼──────────┤
│刑法第74條緩刑  │受2 年以下有期徒│受2 年以下有期徒│(一)適用修正後規定。  │
│                │刑、拘役或罰金之│刑、拘役或罰金之│(二)有關緩刑之規定，犯│
│                │宣告，而有左列情│宣告，而有下列情│  罪在新法施行前，新│
│                │形之一，認以暫不│刑之一，認以暫不│  法施行後裁判，緩刑│
│                │執行為適當者，得│執行為適當者，得│  之宣告，應適用新法│
│                │宣告2 年以上5 年│宣告2 年以上5 年│  第74條之規定（最高│
│                │以下之緩刑，其期│以下之緩刑，其期│  法院95年度第8 次刑│
│                │間自裁判確定之日│間自裁判確定之日│  事庭會議決議參照）│
│                │起算：一、未曾受│起算：一、未曾因│  。                │
│                │有期徒刑以上刑之│故意犯罪受有期徒│                    │
│                │宣告者。二、前受│刑以上刑之宣告者│                    │
│                │有期徒刑以上刑之│。二、前因故意犯│                    │
│                │宣告，執行完畢或│罪受有期徒刑以上│                    │
│                │赦免後，5 年以內│刑之宣告，執行完│                    │
│                │未曾受有期徒刑以│畢或赦免後，5 年│                    │
│                │上刑之宣告者。  │以內未曾因故意犯│                    │
│                │                │罪受有期徒刑以上│                    │
│                │                │刑之宣告者。緩刑│                    │
│                │                │宣告，得斟酌情形│                    │
│                │                │，命犯罪行為人為│                    │
│                │                │下列各款事項：一│                    │
│                │                │、向被害人道歉。│                    │
│                │                │二、立悔過書。三│                    │
│                │                │、向被害人支付相│                    │
│                │                │當數額之財產或非│                    │
│                │                │財產上之損害賠償│                    │
│                │                │。四、向公庫支付│                    │
│                │                │一定之金額。五、│                    │
│                │                │向指定之公益團體│                    │
│                │                │、地方自治團體或│                    │
│                │                │社區提供40小時以│                    │
│                │                │上240 小時以下之│                    │
│                │                │義務勞務。六、完│                    │
│                │                │成戒癮治療、精神│                    │
│                │                │治療、心理輔導或│                    │
│                │                │其他適當之處遇措│                    │
│                │                │施。七、保護被害│                    │
│                │                │人安全之必要命令│                    │
│                │                │。八、預防再犯所│                    │
│                │                │為之必要命令。前│                    │
│                │                │項情形，應附記於│                    │
│                │                │判決書內。第2 項│                    │
│                │                │第3 款、第4 款得│                    │
│                │                │為民事強制執行名│                    │
│                │                │義。緩刑效力不及│                    │
│                │                │於從刑與保安處分│                    │
│                │                │之宣告。        │                    │
└────────┴────────┴────────┴──────────┘
